最　高　行　政　法　院　判　決
　　　　　　　　　　　　　94年度判字第01116號
再 審原 告　甲○○
再 審被 告　財政部臺北市國稅局（承受臺北市稅捐稽徵處業務）
代　表　人　乙○○
上列當事人間因營業稅事件，再審原告對於中華民國92年12月12
日本院92年度判字第1750號判決，提起再審之訴。本院判決如下
：
　　主  文
再審之訴駁回。
再審訴訟費用由再審原告負擔。
    事　實
再審原告之夫王明瞭涉嫌未依規定申請營業登記擅自營業，自民
國81年至85年間銷售貨物（勞務），金額計新臺幣（下同）
77,091,592元逃漏營業稅，案經法務部調查局臺南縣調查站（下
稱臺南縣調查站）查獲，函移臺北市稅捐稽徵處查處，案經臺北
市稅捐稽徵處審理認定王明瞭未依規定申請營業登記違章成立，
逃漏營業稅3,854,580元，核定補徵營業稅3,854,580 元，並按
所漏稅額處以3倍罰鍰計11,563,700元。王明瞭不服，循序提起
行政訴訟。嗣王明瞭於訴訟中死亡，由再審原告聲明承受訴訟。
經臺北高等行政法院89年度訴字第3278號判決（下稱原審判決）
駁回，向本院提起上訴，復經本院92年度判字第1750號判決（下
稱原判決）駁回，遂以原判決有行政訴訟法第273條第1項第1款
適用法規顯有錯誤之再審事由，提起再審之訴。茲摘兩造訴辯
意旨於次：
再審原告再審意旨略以：原判決引據本院87年7月份第1次庭長評
事聯席會議，說明再審原告之夫王明瞭為營業人，據以認定其向
良維公司借牌自行營業，有逃漏營業稅事實。若如再審被告所言
，本案工程定作人均係政府機關，簽訂承攬契約者則為良維公司
，再審被告未向定作人查明實際承攬人及課稅主體，即遽予主觀
認定課稅，顯違反行政程序法第5條規定。再者，再審被告認定
王明瞭有漏報銷售營業稅額之事實，卻僅依銷售額77,091,592元
核定補徵營業稅額3,854,580元，未同時減除王明瞭代良維公司
取得工程所需材料及勞務費用之進項稅額，顯然違反本院48年判
字第39號判例意旨，自屬違誤。又倘認王明瞭有向良維公司借牌
，自應依財政部87年6月2日台財稅第87138679號函釋意旨，核實
退還溢繳之營業稅款，惟再審被告認王明瞭非屬將營造業登記證
提供他人投標承攬工程，自無上述函釋之適用，再次補爭營業稅
，卻不願退還良維公司業已繳納之營業稅，亦構成重複課稅，違
反一稅兩課原則，於法未合。又王明瞭係良維公司承攬工程時僱
用之營造工人，否則以王明瞭身無巨額資金，亦不具專業營造廠
商資格，亦欠缺從事工程施作之機器與設備，如何於81年起至85
年止向政府機關投標公共工程？再審被告認定事實顯與經驗法則
有違。綜上，顯見原判決適用法規錯誤，請廢棄原判決，撤銷訴
願決定及原處分等語。
再審被告答辯意旨略以：王明瞭未依規定申請營業登記擅自營業
，自81年至85年間銷售貨物（勞務），金額計77,091,592元，逃
漏營業稅計3,854,580元，業經本院詳為審酌，再審原告仍執前
詞加以爭執，要難符合行政訴訟法第273條事由，其再審之訴不
合法，請判決駁回再審原告之訴等語。
　　理　由
按當事人對於本院判決提起再審之訴，必須具有行政訴訟法第
273條第1項所列各款情形之一者，始得為之。而所謂「適用法規
顯有錯誤者」，係指原判決所適用之法規與該案應適用之現行法
規相違背，或與解釋、判例有所牴觸者而言。至於法律上見解之
歧異，再審原告對之縱有爭執，要難謂為適用法規錯誤，自不得
據為再審理由。查本件原判決係略以：「查原審判決引據本院87
年7月份第1次庭長評事聯席會議決議，在於說明上訴人（即本件
再審原告，下同）之夫為營業人，其銷售階段有獨立之營業稅納
稅義務人地位，逃漏營業稅事實之成立，不致因良維公司另一獨
立營業稅納稅義務人之如何納稅而受影響。尚無不合。至於原審
判決理由謂良維公司為最後銷售階段之營業人，上訴人之夫為其
他銷售階段營業人，似有引人誤認二者於本件營業具前後階段營
業人之關係。然原審判決已明確認定上訴人之夫向良維公司借牌
，自行營業，有逃漏營業稅之事實，不因上開引人誤認之理由而
受影響，並不影響本案結果之判斷。又原審判決認定本案之銷售
額不含稅為77,091,592元，係依據臺南縣調查站查獲所統計之『
向良維營造借牌而實際承包工程短漏報各年度營業稅明細表』中
，上訴人之夫部分歷年營業總額80,946,172元，扣除其營業稅而
得，即以該營業總額內含營業稅而計算。上訴意旨誤以上開銷售
額內含營業稅額，指原審判決認定有誤，亦不可採。上訴人或其
夫均未提出有進項稅額之合法進項憑證供扣抵銷項稅額，原審判
決維持原處分未予扣減，自屬正當。上訴意旨指為違法，理由矛
盾，也不可採。又良維公司與上訴人之夫各為營業主體，各自依
其營業額有繳納營業稅之義務，良維公司未實際營業而將營造登
記證借給上訴人之夫（借牌）承包工程，如有代為開立發票申報
繳納營業稅之情形，稽徵機關應否依財政部87年6月2日台財稅第
87138679號函釋，核實退還溢繳稅款，為良維公司得否請求退還
之事，與本案補徵無關。上訴意旨指原審判決維持補徵之原處分
，違反禁止重複課稅原則云云，實不可採。」等語為得心證之理
由，判決駁回再審原告之上訴。本院經核原判決所適用之法規與
該案應適用之法規並不相違背，與函釋、解釋意旨亦無相牴觸之
情形。再審原告以其法律上見解之歧異，執前程序所為主張，並
為原判決所不採之事由再行爭執，核無足採，應認其再審之訴為
無理由，而予駁回。
據上論結，本件再審之訴為無理由，爰依行政訴訟法第278條第2
項、第98條第3項前段，判決如主文。
中    華    民    國    94    年    7     月    28    日
                  第四庭審判長法  官　徐　樹　海
                              法  官  鍾  耀  光
                              法  官　高　啟　燦
                              法  官　吳　錦　龍
                              法  官　林  茂  權
以  上  正  本  證  明  與  原  本  無  異
中    華    民    國    94    年    7    月    29     日
　　　　　　　　　　　　　　　書記官　王　褔　瀛
